# 请教陈版，关于购买墨盒赠送打印机业务如何进行性质判定

提问人：审计羊 时间：2019-11-15 06:30:13
某企业对外销售打印机以及专用的墨盒。现企业的销售政策是：购买一定数量的专用墨盒，赠送打印机。
墨盒的毛利比打印机的毛利高，并且墨盒属于易耗品。
该业务模式中对于赠送打印机，我应该如何进行性质判断：
1 、按照单项履约义务的定义来看——转让可明确区分的商品的承诺。两个商品可明确区分（能够从商品本身受益），且承诺可明确区分。那么这两个属于两个单项履约义务。
2 、个人觉得从实质角度来看，这块赠送打印机更符合销售推广的用途，存货账面价值结转至销售费用。
请教陈版，碰到这种情况，需要如何判断是属于收入中的单项履约义务还是应该计入销售费用？

回答人：chenyiwei
此问题可以参考《瑞华研究 2010 ～ 2016 汇编》之 “问题 4-2-5（医药企业在 “买试剂送仪器” 销售模式下免费提供给医院的仪器的核算）”：
对于 “交易是否包含租赁”，可参照“问题 4-2-4（提供数据处理终端是否属于租赁业务）”有关内容。由于医院取得了一定期限内仪器的使用权，因此该交易包含租赁。
在考虑出租人对租赁的分类及相应的会计处理时，由于租赁期限内，A公司与医院之间并未约定租金，而是以 “免费” 的方式提供使用。租金的收取来源于未来期间的试剂销售款，因此在不同的合同安排下，可能对未来能够收取的租金有着不同的约定，影响着出租人对租赁分类的判断结果。
（ 1 ）如果合同中没有约定医院在规定期限内的试剂最低采购量或采购额，或者虽然约定了最低采购量或最低采购额，但该等采购量或采购额按照正常利润水平计算的毛利不足以支持仪器成本和日常维护及修理支出的回收，则表明最终能否收回仪器成本和日常修理维护支出存在较大的不确定性，在此情况下，应当认为该项租赁虽然涵盖了仪器使用寿命的大部分，但仪器所有权上的主要风险和报酬仍由作为出租人的 A 公司享有或承担，因此应归类为经营租赁。在此模式下，A 公司应当将这些免费提供的仪器作为其固定资产予以确认（从另一方面讲，此时对A公司而言，这些仪器符合《企业会计准则第 4 号——固定资产》第三条所规定的固定资产定义，即为了出租目的而持有、使用寿命超过一个会计年度的有形资产）。这些固定资产应当在相关合同约定的免费使用期内计提折旧，与相应期间内从试剂销售毛利中提取的租赁收入相配比。由于此处每期可确认的租金收入取决于试剂销售收入和毛利率，因此属于 “取决于指数或比率之外的可变租赁收款额”。根据《企业会计准则第 21 号——租赁（ 2018 年修订）》第三十八条、第四十一条条的规定，对于未纳入租赁投资净额的可变租赁付款额应当在实际发生时计入当期损益；同时，如果本期内试剂的销售量或销售额低于预期，或者相关试剂的毛利率下降，则表明其存在减值迹象，应根据《企业会计准则第 8 号——资产减值》的规定对固定资产进行减值测试，并就可收回金额低于账面价值的差额对其计提减值准备。
（ 2 ）如果合同中约定了最低采购量或最低采购额，且该等采购量或采购额按照正常利润水平计算的毛利足以支持仪器成本和日常维护及修理支出的回收，则表明最终能否收回仪器成本和日常修理维护支出的不确定性较小，相应地，可以认为这些仪器所有权上的主要风险和报酬已经转移给医院，该租赁构成融资租赁，其最低租赁付款额等于合同期间内的约定最低采购量或最低采购额按照正常毛利率水平计算的毛利额。（注：在实务操作中，还应当关注医院履行合同约定的最低采购量或最低采购额义务的意愿和财务能力，以及合同是否对医院的违约行为规定了有力的制裁措施，以将取得最低租赁付款额的不确定性降低到最低限度。如果能否取得最低租赁付款额仍存在较大不确定性的，则可能不能归类为融资租赁。）
本案例中，医药企业作为生产商出租人，其在租赁期开始日，应当按照租赁资产公允价值与租赁收款额按市场利率折现的现值两者孰低确认收入，并按照租赁资产账面价值扣除未担保余值的现值后的余额结转销售成本。
在实务中，一些销售办公耗材的企业也采用类似的“买耗材送办公设备”的销售模式促进耗材销售。对这种销售模式下免费提供给顾客的办公设备的核算，也应参照上述方法。

提问人：审计羊 时间：2019-11-18 06:30:13
作为租赁业务来核算，我能理解。
若是作为两项商品销售，那么只能体现一次交易，而送的仪器，是为了后续持续的交易，使用租赁更加适合。
我还有两个疑问没有想明白：
（ 1 ）租赁的收入金额应该如何确认？如何从耗材的利润中分列出来呢（没有约定最低采购额）？
（ 2 ）为何这项业务不属于销售推广进入销售费用呢？虽然想明白为什么使用租赁模式，但是还没有想明白为什么不算是销售费用。

回答人：chenyiwei
1 、考虑耗材在其他模式下的正常售价（如有）或是市场价，与该模式下耗材售价的差额相比较，同时考虑设备的市场价格。 2 、因为送是以买为前提，是一揽子交易，捆绑销售，所以不是计入销售费用。